【裁判字號】    92,上訴,430
【裁判日期】    920422
【裁判案由】    搶奪等
【裁判全文】
臺灣高等法院刑事判決                            九十二年度上訴字第四三０號
    上  訴  人
    即  被  告  丁○○
右上訴人因搶奪案件，不服臺灣板橋地方法院九十一年度訴字第一六九三號，中華民
國九十一年十二月二十六日第一審判決（起訴案號：臺灣板橋地方法院檢察署九十一
年度偵字第一二０一八號），提起上訴，本院判決如左：
    主  文
原判決關於搶奪部分撤銷。
丁○○連續意圖為自己不法之所有，而搶奪他人之動產，累犯，處有期徒刑壹年貳月
。
    事  實
一、丁○○曾因違反肅清煙毒條例案件，經臺灣高等法院於民國八十七年一月二十三
    日判處有期徒刑三年一月確定，於八十九年七月二十八日假釋出監，並於九十一
    年二月十日假釋期滿執行完畢，仍不知悔改，竟意圖為自己不法之所有，基於概
    括犯意，先於九十一年六月十八日晚上七時四十四分許，騎乘機車行經臺北縣蘆
    洲市○○路一八八號前時，見甲○○行走於路旁，乃乘甲○○不及防備之際出手
    搶奪甲○○所有之皮包一個（內有現金新臺幣二千餘元、港幣五百元、
    駕照、健保卡、金融卡、信用卡等物），得手後加速離去，除將現金花用外，並
    將甲○○之
    ，其餘物品則予丟棄。又於九十一年七月二日上午六時許，騎乘其竊得之ＮＺＴ
    －一九六號機車（竊盜部分已判決確定），行經三重市○○路○段一一五號前時
    ，見乙○○○行走於路旁，乃乘乙○○○不及防備之際出手搶奪乙○○○所有之
    小皮包一個（內有現金新臺幣四百元、乙○○○健保卡一張、李建成健保卡一張
    、電話卡一張、名片二十一張及鑰匙一串等物），得手後加速離去，除將現金花
    用外，其餘物品則放置在ＮＺＴ－一九六號機車置物箱內，嗣於當日晚上九時五
    十分許，行經三重市○○路○○路頭街口時，經警發現該機車係贓車而予攔查，
    在該機車置物箱內起獲乙○○○遭搶奪之小皮包及皮包內之物品（現金除外），
    復經丁○○同意帶同警員前往其上開居所，搜獲甲○○遭搶奪之
    而循線查知上情。
二、案經臺北縣政府警察局蘆洲分局報請臺灣板橋地方法院檢察署檢察官偵查起訴。
    理  由
一、訊據上訴人即被告丁○○坦承有於右揭時地騎機車搶奪甲○○之皮包，惟矢口否
    認有搶奪乙○○○之犯行，辯稱：當天六點多時伊應該還在睡覺，如早上六點多
    有騎前揭機車，應該是伊朋友所為，伊不知機車置物箱內有何物品，警訊是遭刑
    求，警察叫伊擔下來，檢察官偵訊筆錄是照警訊筆錄講云云。惟查：
  (一)右揭搶奪甲○○之皮包之情，被告之自白核與被害人甲○○指述情節相符，且甲○○遭搶之
    ，業據警員陳信吉於原審結證在卷（見原審卷第五八頁），並有贓物領據一紙在
    卷可按，事證明確。
  (二)右揭搶奪乙○○○之皮包之情，業據被告於警訊、偵查中供承不諱，核與被害人
    乙○○○於警訊指訴情節相符，且被害人被搶之物及小皮包及皮包內之物（現金
    除外），係經警在前揭被告所竊取之贓車內起獲，亦據警員吳漢郎於原審證實在
    卷（見原審卷第三九頁），並有贓物領據一紙附卷可稽，而被告警訊時係在意思
    自由下所為陳述，並無刑求取供之情，經警員吳漢郎、陳信吉於原審結證在卷（
    見原審卷第三七頁、第五六頁），再被告始終無法供陳其友所謂「阿龍」者之真
    實姓名、地址，以實其說，被告空言否認此部分犯行，要屬卸責之詞，不足採信
    。
  (三)綜上，本件事證明確，被告之犯行洵堪認定。
二、核被告所為，係犯刑法第三百二十五條第一項之搶奪罪。被告先後二次搶奪犯行
    ，時間緊接，構成要件相同，顯係基於概括犯意反覆而為，應依連續犯之規定論
    以一罪，並依法加重其刑。查被告曾因違反肅清煙毒條例案件，經判處有期徒刑
    三年一月，並於八十九年七月二十八日假釋出監，於九十一年二月十日期滿執行
    完畢，有本院被告全國前案紀錄表在卷可據，其於前案執行完畢五年內再犯本件
    有期徒刑以上之罪，為累犯，均應依法加重其刑，並遞加重其刑。
三、公訴意旨另以被告於九十一年六月九日上午九時許，騎乘其竊得之機車行經三重
    市○○街四十號前，趁行人丙○○不備之際，搶奪其所有之皮包一個 (內有現金
    新臺幣五千元、
    三百二十五條第一項之搶奪罪嫌。訊據被告丁○○堅詞否認有此部分犯行，惟查
    ，被告固於警訊、偵查中自白犯行，惟據被害人丙○○於警訊固陳述被搶之事實
    ，然據其於警訊指認時稱：伊不敢確認搶伊皮包之犯嫌係被告，因他戴黑色全罩
    式安全帽，未看到其臉，但背面很像，所以不敢確認等語（見偵查卷第四八頁）
    ，而本件並未查獲被告所戴之黑色全罩式安全帽，及被害人遭搶之任何之物可資
    佐證，不能單憑被告之自白，作為被告此部分犯罪之證據；此外查無其他證據足
    以證明被告有此部分之搶奪犯行，是被告否認此部分之犯行，尚堪採信。公訴人
    起訴此部分之犯罪事實，認與前開論罪犯行，有連續犯之裁判上一罪關係，爰不
    就此部分另為無罪之諭知。
四、原判決對於被告搶奪犯行論罪科刑，固非無見，惟被告並未搶奪被害人丙○○之
    犯行，已如前述，原判決認被告有此部分之犯行即有未合，被告上訴意旨，否認
    此部分之犯行，指摘原判決不當，為有理由，自應由本院撤銷原判決關於搶奪部
    分。爰審酌被告已有前科紀錄，猶再犯本案，復參酌其因無錢吸毒而搶奪婦女財
    物，危害社會治安非輕，不宜輕處，惟犯後尚能坦承部分犯行，及其他一切情狀
    ，量處如主文第二項所示之刑。
據上論斷，應依刑事訴訟法第三百六十九條第一項前段、第三百六十四條、第二百九
十九條第一項前段，刑法第五十六條、第三百二十五條第一項、第四十七條，罰金罰
鍰提高標準條例第一條前段，判決如主文。
本案經檢察官劉永清到庭執行職務。
中      華      民      國    九十二    年      四      月    二十二    日
                              臺灣高等法院刑事第二十庭
                                  審判長法  官  葉  麗  霞
                                        法  官  李  錦  樑
                                        法  官  李  春  地
右正本證明與原本無異。
如不服本判決，應於收受送達後十日內向本院提出上訴書狀，其未敘述上訴之理由者
並得於提起上訴後十日內向本院補提理由書（均須按他造當事人之人數附繕本）。
                                        書記官  柳  秋  月
中      華      民      國    九十二    年      四      月    二十四    日
附錄：本案論罪科刑法條全文
中華民國刑法第三百二十五條第一項
 (普通搶奪罪)
意圖為自己或第三人不法之所有，而搶奪他人之動產者，處六月以上五年
以下有期徒刑。


司法院資訊處製作；財團法人民間司法改革基金會備份。
